【裁判字號】    97,訴,906
【裁判日期】    971128
【裁判案由】    毒品危害防制條例
【裁判全文】
臺灣士林地方法院刑事判決               97年度訴字第906號
公  訴  人  臺灣士林地方法院檢察署檢察官
被      告  甲○○
上列被告因違反毒品危害防制條例案件，經檢察官提起公訴（97
年度毒偵字第1418號），被告於本院準備程序中就被訴事實為有
罪之陳述，經合議庭裁定改由受命法官獨任依簡式程序審理，並
判決如下：
    主  文
甲○○施用第一級毒品，累犯，處有期徒刑拾月，扣案之海洛因
（驗餘淨重零點貳玖公克）沒收銷燬，扣案盛裝前開海洛因所
用之包裝袋只、空菸盒壹只及注射針筒壹支，均沒收；又施用
第二級毒品，累犯，處有期徒刑陸月。應執行有期徒刑壹年，扣
案之海洛因（驗餘淨重零點貳玖公克）沒收銷燬，扣案盛裝前
開海洛因所用之包裝袋只、空菸盒壹只及注射針筒壹支，均沒
收。
    事  實
一、甲○○前因施用第二級毒品甲基安非他命案件，先後經送觀
    察、勒戒後，均認無繼續施用毒品傾向，分別於民國89年2
    月17日、91年10月17日執行完畢釋放出所，並由臺灣士林地
    方法院檢察署檢察官以89年度毒偵字第382 號、91年度毒偵
    字第1138號為不起訴處分確定。詎仍未戒除毒癮，復於前開
    觀察勒戒執行完畢釋放後5 年內之91年12月間，再犯施用第
    一級毒品海洛因案件，除經臺灣板橋地方法院以92年度毒聲
    字第584 號裁定執行強制戒治，並經臺灣板橋地方法院檢察
    署檢察官以91年度毒偵字第4308號提起公訴，其中強制戒治
    執行部分，因毒品危害防制條例修正而於93年1 月9 日釋放
    出所，並未執行完畢；至刑事追訴部分，經臺灣板橋地方法
    院以92年度訴字第791 號判決處有期徒刑7 月確定，又因竊
    盜、搶奪、詐欺等案件，經本院以92年度訴字第378 號判決
    判處應執行有期徒刑2 年2 月確定，前開2 案嗣經本院以93
    年度聲字第774 號裁定應執行有期徒刑2 年8 月確定，並於
    94年8 月16日縮短刑期假釋出監，詎於假釋中再犯竊盜案件
    ，除經撤銷假釋，並由本院以95年度士簡字第162 號判決處
    有期徒刑3 月確定，經與前開假釋撤銷之殘刑接續執行，於
    96年4 月6 日執行完畢（以上構成累犯）。詎仍未戒除毒癮
    ，復於97年1 月間，再犯施用第一級毒品、第二級毒品罪，
    經本院於97年5 月15日以97年度訴字第287 號判決分別處有
    期徒刑8 月、5 月，應執行有期徒刑10月，同年6 月26日判
    決確定（此部分尚未執行完畢）。甲○○猶不知悔改，復基
    於施用第二級毒品甲基安非他命之犯意，於97年6 月22日上
    午某時，在臺北縣淡水鎮○○路205 巷4 號「原動力」網咖
    店廁所內，以將甲基安非他命放入玻璃球內燒烤後吸食煙霧
    之方式，施用第二級毒品甲基安非他命1 次；另基於施用第
    一級毒品海洛因之犯意，於97年6 月23日下午9 時許，在前
    述「原動力」網咖店之廁所內，以針筒注射之方式，施用第
    一級毒品海洛因1 次。嗣經警於97年6 月24日上午7 時許，
    在「原動力」網咖店執行盤檢，並徵得甲○○同意搜索後，
    當場自其身上之空菸盒內查獲其所有之第一級毒品海洛因3
    包（合計含袋毛重0.895 公克，合計淨重0.295 公克）及已
    使用之注射針筒1 支，經採其尿液鑑驗後，呈嗎啡、甲基安
    非他命陽性反應，始偵悉上情。
二、案經臺北縣政府警察局淡水分局報告臺灣士林地方法院檢察
    署檢察官偵查起訴，並經本院改依簡式程序審理。
    理  由
壹、犯罪事實之認定
一、上揭犯罪事實，業據被告甲○○於本院審理時坦承不諱（參
    見本院卷第51頁至第52頁、第57頁至第58頁），而被告為警
    查獲當日在警局所排尿液，經採送台灣檢驗科技股份有限公
    司以ETA 酵素免疫分析法初驗後，再以GC/MS 氣相層析/ 質
    譜儀法複驗，證實其尿液呈嗎啡（即海洛因代謝物）及甲基
    安非他命陽性反應，有該公司於97年7 月11日出具之濫用藥
    物檢驗報告（檢體編號K0000000號）1 紙附卷可稽（附於臺
    灣士林地方法院檢察署97年度毒偵字第1418號卷第56頁）；
    又被告為警查獲時，經警扣得其身上持有之白色粉末3 袋（
    含袋合計毛重0.895 公克、合計淨重0.295 公克、取樣0.00
    2 公克、合計驗餘淨重0.293 公克），經送鑑驗後，證實為
    第一級毒品海洛因，亦有上開扣案毒品及卷附交通部民用航
    空局航空醫務中心於97年7 月7 日出具之航藥鑑字第097343
    7 號毒品鑑定書1 紙在卷可憑（附於同上偵卷第59頁），訊
    之被告復坦承該等毒品為其所有之海洛因無訛，此外，並有
    員警查獲被告時，在其身上扣得其所有之使用過注射針筒1
    支及盛裝前開海洛因及注射針筒之空菸盒1 只扣案足憑。綜
    上，足認被告自白與事實相符，可以採信，被告施用第一級
    毒品海洛因及第二級毒品甲基安非他命犯行，事證明確，堪
    予認定。
二、按毒品危害防制條例於92年7 月9 日修正公布，自93年1 月
    9 日施行，其中第20條、第23條將施用毒品之刑事處遇程序
    區分為「初犯」、「5 年內再犯」、「5 年後再犯」。依其
    立法理由之說明：「初犯」，經觀察、勒戒或強制戒治，應
    為不起訴處分或不付審理之裁定；經觀察、勒戒或強制戒治
    執行完畢釋放後，「5 年內再犯」者，因其再犯率甚高，原
    實施之觀察、勒戒及強制戒治既已無法收其實效，爰依法追
    訴或裁定交付審理。至於經觀察、勒戒或強制戒治執行完畢
    釋放，「5 年後再犯」者，前所實施之觀察、勒戒或強制戒
    治已足以遮斷其施用毒品之毒癮，為期自新及協助其斷除毒
    癮，仍用「初犯」規定，先經觀察、勒戒或強制戒治之程序
    。從而，依修正後之規定，祇於「初犯」及「5 年後再犯」
    2 種情形，有其追訴條件之限制，即須於初犯經觀察、勒戒
    或強制戒治釋放後，5 年內均無施用毒品之行為，始能認其
    前所實施之觀察、勒戒或強制戒治已足遮斷毒癮，而得於5
    年後再犯時，再予適用初犯之規定，重行觀察、勒戒等程序
    。倘5 年內已經再犯，被依法追訴處罰，縱其第3 次（或第
    3 次以上）施用毒品之時間在初犯釋放5 年以後，即與「5
    年後再犯」之情形有別，且因已於「5 年內再犯」，顯見其
    再犯率甚高，原實施觀察、勒戒或強制戒治，已無法收其實
    效，自無再經觀察、勒戒及強制戒治之必要，應由檢察官逕
    行起訴，始符新法修正之本旨（最高法院95年第7 次刑事庭
    會議決議、97年度第5 次刑事庭會議決議均參照）。查本件
    被告前因施用毒品案件，經本院先後裁定將被告送觀察、勒
    戒後，均認無繼續施用毒品傾向，分別於89年2 月17日、91
    年10月17日執行完畢釋放後，被告復於5 年內之91年12月間
    再犯施用第一級毒品海洛因犯行，經臺灣板橋地方法院以92
    年度訴字第791 號判決處有期徒刑7 月確定，並於96年4 月
    6 日執行完畢之事實，有臺灣高等法院被告前案紀錄表、刑
    案資料查註紀錄表、矯正簡表及全國施用毒品案件紀錄表等
    件在卷可考，應甚明確。是本件被告所為施用毒品之犯行，
    距離前開觀察、勒戒執行完畢釋放雖已逾5 年，惟被告在上
    開觀察、勒戒執行完畢釋放後5 年內，既已再犯施用毒品罪
    ，並經追訴、處罰，揆諸前揭說明，其本次犯行即與毒品危
    害防制條例第20條第3 項所稱之「5 年後再犯」有別，是公
    訴人依法追訴，於法並無不合，本院自應依法論科。
貳、論罪科刑
一、查海洛因為毒品危害防制條例第2 條第2 項第1 款所稱之第
    一級毒品，而甲基安非他命為同條例第2 條第2 項第2 款所
    稱之第二級毒品。核被告甲○○所為，係分別犯毒品危害防
    制條例第10條第1項之施用第一級毒品罪、第10條第2項之施
    用第二級毒品罪，其持有第一級毒品海洛因、第二級毒品甲
    基安非他命進而施用，持有毒品之行為為施用毒品之當然手
    段，均不另論以持有毒品罪（最高法院74年度台上字第3404
    號判例意旨參照）。又被告所犯上開2 罪，犯意各別，行為
    互殊，應予分論併罰。
二、被告有如事實欄所載前案科刑及執行之記錄，有臺灣高等法
    院被告前案紀錄表在卷可稽，其於有期徒刑執行完畢後5 年
    內，故意再犯本案有期徒刑以上之各罪，均為累犯，應各依
    刑法第47條第1 項之規定加重其刑。爰審酌被告曾因施用毒
    品犯行而送觀察、勒戒及判處罪刑，仍不知悛悔，復再施用
    第一級毒品及第二級毒品，顯見其無戒絕之決心，惟念其施
    用毒品乃戕害自己身心健康，尚未危及他人，且犯後坦承犯
    行，態度尚稱良好等一切情狀，分別量處如主文所示之刑，
    並依法定應執行之刑，以示懲儆。
三、扣案之海洛因（驗餘淨重0.293 公克），係查獲之第一級毒
    品，無問是否屬於犯人與否，應依毒品危害防制條例第18條
    第1 項前段之規定諭知沒收銷燬。而扣案盛裝前開海洛因所
    用之包裝袋3 只及空菸盒1 只，有防止毒品裸露、散逸及便
    利毒品攜帶之功能，扣案使用過之注射針筒1 支，為被告施
    打海洛因所用之物，均堪認係供本案犯行所用之物，復據被
    告供明為其所有之物，均應依刑法第38條第1 項第2 款之規
    定宣告沒收。至鑑驗時採樣之海洛因0.002 公克，已因鑑驗
    用罄而滅失，自無從諭知沒收銷燬，併此指明。
據上論斷，應依刑事訴訟法第273 條之1 第1 項、第299 條第1
項前段，毒品危害防制條例第10條第1 項、第2 項、第18條第1
項前段，刑法第11條、第47條第1 項、第38條第1 項第2 款、第
51條第5款，判決如主文。
本案經檢察官徐名駒到庭執行職務。
中    華    民    國    97    年    11    月    28    日
                  刑事第六庭法  官  吳祚丞
以上正本證明與原本無異。
如不服本判決應於收受判決後10日內向本院提出上訴書狀，並應
敘述具體理由；其未敘述上訴之理由者，應於上訴期間屆滿後20
日內向本院補提理由書（均須按他造當事人之人數附繕本），切
勿逕送上級法院。
                            書記官  方蘭芬
中    華    民    國    97    年    11    月    28    日
附錄本案論罪科刑依據法條全文
毒品危害防制條例第10條
施用第一級毒品者，處6 月以上5 年以下有期徒刑。
施用第二級毒品者，處3 年以下有期徒刑。


司法院資訊處製作；財團法人民間司法改革基金會備份。
